臺灣高等法院臺中分院刑事裁定　
110年度毒抗字第532號
抗  告  人  
即  被  告  鄭淳聿


上列抗告人因違反毒品危害防制條例案件，經檢察官聲請觀察、
勒戒（聲請案號：臺灣臺中地方檢察署110年度聲觀字第295號、
110年度毒偵字第378號），不服臺灣臺中地方法院中華民國110
年3月18日裁定（110年度毒聲字第395號），提起抗告，本院裁
定如下：
    主  文
抗告駁回
    理  由
一、本件抗告人即被告甲○○（下稱抗告人）抗告意旨略以：抗告
    人於警詢及偵訊時就施用第二級毒品大麻之犯罪事實，均坦
    承不諱，而抗告人有正當工作，除自行開設攝影工作室外，
    亦任職於空中瑜珈有限公司擔任攝影師及業務職位，於該瑜
    珈會館固定進行拍攝等工作，此有抗告人之在職證明可稽。
    又抗告人於110年3月10日及同年3月23日更自費前往中國醫
    藥大學附設醫院就診，主動配合醫師進行戒癮治療之療程，
    並預約掛號於110年4月20日回診進行完整療程，而抗告人於
    中國醫藥大學附設醫院採取尿液檢驗大麻均成陰性，由此可
    知抗告人確有自新之決心。再者，抗告人並無任何前科紀錄
    ，並非施用毒品嚴重成癮者，實無強要抗告人脫離一般社會
    家庭生活，進行觀察、勒戒之必要，且倘抗告人入勒戒處所
    觀察、勒戒，勢必使工作中斷，甚至造成離職之嚴重後果，
    不但無助於抗告人改過自新，甚至將嚴重造成其復歸社會的
    困難，原審裁定未查於此，即予以抗告人入勒戒處所觀察、
    勒戒，而非予以戒癮治療之機會，顯有違誤。請將原裁定撤
    銷，另為適法裁定云云。
二、按犯毒品危害防制條例第10條之罪者，檢察官應聲請法院裁
    定，或少年法院（地方法院少年法庭）應先裁定，令被告或
    少年入勒戒處所觀察、勒戒，其期間不得逾2月，毒品危害
    防制條例第20條第1項定有明文。
三、經查：
  ㈠本件抗告人甲○○基於施用第二級毒品之犯意，於110年1月19
    日上午11時許，在臺中市西區五權西路美術館附近，以將第
    二級毒品大麻置入香菸點燃吸食煙霧方式，施用第二級毒品
    大麻1次之事實，業據抗告人坦承不諱，而其為警採集之尿
    液檢體，經以酵素免疫分析法（EIA）初步檢驗，再以液相
    層析串聯式質譜法（LC/MS/MS）方式確認檢驗，結果均呈大
    麻代謝物陽性反應，有臺中市政府警察局勘察採（驗）證同
    意書、臺中市政府警察局刑警大隊委託鑑驗尿液代號與真實
    姓名對照表、正修科技大學超微量研究科技中心110年2月20
    日尿液檢驗報告各1份附卷可稽，足認抗告人前開任意性自
    白核與事實相符，應堪採信，故本件抗告人施用第二級毒品
    犯行可堪認定。是原審依上開採尿鑑定結果認定抗告人確有
    施用第二級毒品之事實，而裁定應送勒戒處所觀察、勒戒，
    於法並無不合。
  ㈡抗告人抗告意旨雖稱其於案發後坦承犯行，並決心戒除毒癮
    ，自行前往中國醫藥大學附設醫院自費接受醫院之戒癮治療
    ，且其認就施用毒品者，尚有對人身自由侵害較為輕微之戒
    癮治療可供選擇，原裁定漏未審酌抗告人係第一次施用第二
    級毒品，逕准將抗告人送觀察、勒戒，顯有違誤云云。然查
    ，毒品危害防制條例中關於觀察、勒戒之規定，乃係導入一
    療程觀念，針對受處分人將來之危險所為預防、矯治措施之
    保安處分，目的係在戒除受處分人施用毒品身癮及心癮之措
    施，以達教化與治療之目的，其立法意旨在幫助施用毒品者
    戒毒，非屬懲戒行為人之性質，核與刑罰執行之目的不同，
    且此為法律之強制規定，除有毒品危害防制條例第21條第1
    項規定犯同條例第10條之罪者，於犯罪未發覺前，自動向衛
    生福利部指定之醫療機構請求治療，醫療機構免將請求治療
    者送法院或檢察機關，以及同條例第24條第1項規定檢察官
    先依刑事訴訟法第253條之1第1項、第253條之2之規定，為
    附命完成戒癮治療之緩起訴處分，或於少年法院(地方法院
    少年法庭)認以依少年事件處理法程序處理為適當時，不適
    用第20條第1項之程序外，凡違反同條例第10條之規定者，
    檢察官即應依同條例第20條第1項規定，向法院提出聲請裁
    定令入勒戒處所觀察、勒戒，法院原則上應尊重檢察官職權
    之行使，而為有限之低密度審查（即僅就檢察官之判斷有無
    違背法令、事實認定是否錯誤及其他裁量有無明顯瑕疵等事
    項，為有限之低密度審查）。本件抗告人既有施用第二級毒
    品大麻之犯行，又無於犯罪未發覺前，自動向衛生福利部指
    定之醫療機構請求治療，醫療機構免將請求治療者送法院或
    檢察機關之要件不符等情事，且已經檢察官為觀察、勒戒之
    聲請，原審審核以檢察官之聲請並無違背法令、事實誤認或
    其他裁量有明顯瑕疵，因而依毒品危害防制條例第20條第1
    項規定，裁定令入勒戒處所執行觀察、勒戒，核無違誤。至
    於抗告意旨所稱抗告人係初犯、無前科紀錄，素行良好、積
    極工作賺錢，無再犯之虞等情，乃檢察官於偵查階段斟酌是
    否採取緩起訴戒癮治療之裁量因素，而考量檢察官裁量權之
    行使，動輒須考慮刑事政策與行政資源等諸多因素，欠缺明
    確客觀標準，因此法院原則上允宜尊重檢察官向法院聲請觀
    察、勒戒之職權行使，經核亦無不當。
四、綜上所述，原審依檢察官之聲請，裁定應將抗告人送勒戒處
    所施以觀察、勒戒，經核於法尚無不合。抗告人以上開情詞
    提起抗告，指摘原裁定不當，其抗告為無理由，應予駁回。
據上論斷，應依刑事訴訟法第412條，裁定如主文。
中　　華　　民　　國　　110 　年　　5 　　月　　10　　日
            刑事第五庭    審判長法　官  鄭  永  玉
    　　　　　　　　　　　　　　法　官  周  莉  菁
  　　　　　　　　　　　　　　　法　官  卓  進  仕
以上正本證明與原本無異。     
不得再抗告。
                                書記官  廖  家  莉
中　　華　　民　　國　　110 　年　　5 　　月　　11　　日